【裁判字號】    92,交聲,1222
【裁判日期】    920915
【裁判案由】    交管條例聲異
【裁判全文】
臺灣板橋地方法院交通事件裁定                  九十二年度交聲字第一二二二號
    原處分機關  臺北市交通事件裁決所
    異  議  人
    即受處分人  乙○○
右列受處分人因違反道路交通管理處罰條例案件，對於臺北市交通事件裁決所於九十
二年六月十八日所為之處分（原處分案號：北市裁三字第裁二二－ＡＸＸ０二五五五
三號），聲明異議，本院裁定如左：
    主  文
異議駁回。
    理  由
一、聲明異議意旨略以：異議人即受處分人乙○○主張本件肇事前，伊係沿臺北市○
    ○街內側車道由西往東行駛至肇事地點，鄭女先則在左側安全島東張西望，欲行
    又止，迨伊駛近時，突然將車頭向右轉向，伊閃避不及，致被鄭女機車車頭及邊
    鏡擦撞左側車身，而鄭女亦倒地受傷，此從信義交通分隊所拍攝的現場照片可以
    比對得知，且道路交通事故現場圖「肇事經過摘要」亦載明：「Ａ車（指異議人
    ）沿福德街西往東行駛內側第一車道至肇事地點時，其左側車身與Ｂ車沿同向同
    車道在其左側直行之Ｂ車駕駛人右肩及右前車頭發生碰撞（異議人漏未記載「碰
    撞」二字）而肇事」，可見伊並未承認因超車未保持安全間隔而肇事。事實上，
    伊行車與Ｂ車保持有一定間隔，否則何故車頭未與機車碰撞，而是左側後段廂型
    車身部位，若非機車突然轉頭，否則兩車同向併行，亦不致於碰撞肇事，從而可
    知，該裁決所九十二年六月十八日對伊申訴回文指稱伊自承未保持安全間隔而肇
    事，顯與卷內證據資料不符，其裁罰於法有違，不能折服，爰請求撤銷原處云云
    。
二、按汽車行駛時，駕駛人應注意兩車併行之間隔，並隨時採取必要之安全措施；汽
    車超車及讓車時，應依左列規定：欲超越同一車道之前車時，須先按鳴喇叭二單
    響或變換燈光一次，但不得連續密集按鳴喇叭或變換燈光迫使前車允讓；前行車
    減速靠邊或以手勢或亮右方向燈表示允讓後，後行車始得超越。超越時應顯示左
    方向燈並於前車左側保持半公尺以上之間隔超過，行至安全距離後，再顯示右方
    向燈駛入原行路線，道路交通安全規則第九十四條第三項、第一百零一條第三款
    及第五款分別定有明文。復按汽車駕駛人，駕駛汽車違反道路交通安全規則，因
    而肇事致人受傷者，吊扣其駕駛執照三個月至六個月，道路交通管理處罰條例第
    六十一條第三項定有明文。
三、經查，本件異議人乙○○於九十二年三月五日十三時十分許，駕駛車牌號碼為五
    Ｎ－七五六七號自用小貨車沿臺北市○○街內側車道西往東行駛，行至臺北市○
    ○街八十九巷口，因異議人汽車行駛時，駕駛人未注意兩車併行之間隔，並隨時
    採取必要之安全措施，致其左側車身擦撞到同向、同車道在其左側行駛之重機車
    右前車頭（及該車駕駛人之右肩）而肇事，造成該重機車駕駛人鄭聿甄受傷之違
    規事實，業經臺北市政府警察局交通警察大隊交通審核當時相關事故處理資料分
    析研判屬實，並經臺北市政府警察局交通警察大隊依道路交通管理處罰條例第六
    十一條第三項逕行舉發，嗣異議人向處罰機關陳述意見（申訴）後，處罰機關仍
    認本件違規屬實，而由臺北市交通事件裁決所於九十二年六月十八日以北市裁三
    字第裁二二－ＡＸＸ０二五五五三號裁決書（簡稱裁決書）裁處異議人「吊扣駕
    駛執照三個月」等情，有採證照片六張、道路交通事故現場圖、分析研判表、補
    充資料表、談話紀錄表、臺北市政府警察局交通警察大隊受理交通違規事件調查
    表、臺北市政府警察局九十二年五月十四日北甲○交大四字第０九二六三一九一
    ０００號函、臺北市政府警察局北甲○交大字第ＡＸＸ０二五五五三號舉發違反
    道路交通管理事件通知單、上開裁決書及臺北市交通事件裁決所九十二年六月十
    八日北市裁一字第０九二三六八九三八００號函各一紙附卷可稽。矧依上開採證
    照片、道路交通事故現場圖、異議人之聲明異議書狀及臺北市交通事件裁決所九
    十二年六月十八日函觀之，再加上異議人自承案發當時重機車騎得很慢，並向左
    觀看，所以伊開始超車，超越後，伊車左側與該車發生擦撞等語在卷（詳上開異
    議人之談話紀錄表），復據被害人鄭聿甄指述異議人開得很快，且未注意到伊等
    語在卷（詳上開鄭聿甄之談話紀錄表），足見異議人確有未注意兩車併行之間隔
    ，並隨時採取必要之安全措施，且亦未依上開道路交通安全規則之規定超車，因
    而肇事致人受傷之違規行為至明。異議人空言否認前開違規行為所為之上開辯解
    ，尚無足採。原處分機關據以援引前揭規定，裁處如前述，依照上開說明，並無
    不合，應予維持。本件異議為無理由，應予駁回。
四、依道路交通案件處理辦法第十九條，裁定如主文。
中    華    民    國      九十二      年      九      月      十五      日
                                      臺灣板橋地方法院交通法庭
                                          法  官  楊  千  儀
右正本證明與原本無異。
如不服本裁定，應於送達後五日內，向本院提出抗告狀。
                                          書記官  吳  河  東
中    華    民    國      九十二      年      九      月      十五      日


司法院資訊處製作；財團法人民間司法改革基金會備份。
